臺灣桃園地方法院刑事判決　　　　　　99年度審易字第1067號
公　訴　人　臺灣桃園地方法院檢察署檢察官
被　　　告　陳清蓮
上列被告因竊盜案件，經檢察官提起公訴（99年度偵字第11267
號），本院判決如下：
    主    文
陳清蓮竊盜，處罰金新臺幣壹萬元，如易服勞役，以新臺幣壹仟
元折算壹日。
    事    實
一、陳清蓮意圖為自己不法之所有，於民國99年4 月11日下午1
    時50分許，在王四貝所有位於桃園縣八德市○○路323 號對
    面土地內，徒手竊取王四貝所有之角鐵6 支，得手後，欲將
    上開角鐵置於其所騎乘至現場腳踏車之際，為王四貝發覺後
    報警處理，嗣經王四貝及到場員警協同逮捕陳清蓮，並於現
    場查獲上開角鐵6 支。
二、案經桃園縣政府警察局八德分局報告臺灣桃園地方法院檢察
    署檢察官偵查起訴。
    理    由
壹、證據能力部分：
一、按被告以外之人於審判外之言詞或書面陳述，除法律有規定
    者外，不得作為證據，刑事訴訟法第159 條第1 項固定有明
    文。然被告以外之人於偵查中向檢察官所為之陳述，除顯有
    不可信之情況外，得為證據；被告以外之人於審判外之陳述
    ，雖不符同法第159 條之1 至之4 之規定，而經當事人於審
    判程序同意作為證據，法院審酌該言詞陳述或書面陳述作成
    時之情況，認為適當者，亦得為證據；又當事人、代理人或
    辯護人於法院調查證據時，知有第159 條第1 項不得為證據
    之情形，而未於言詞辯論終結前聲明異議者，視為有前項之
    同意，同法第159 條之1 第2 項、第159 條之5 亦分別定有
    明文。又刑事訴訟法第159 條之5 的立法意旨在於傳聞證據
    未經當事人之反對詰問予以核實，原則上先予排除。惟若當
    事人已放棄反對詰問權，於審判程序中表明同意該等傳聞證
    據可作為證據；或未於言詞辯論終結前聲明異議，基於尊重
    當事人對傳聞證據之處分權，及證據資料愈豐富，愈有助於
    真實發見之理念，此時法院自可承認該傳聞證據之證據能力
    。經查：關於被害人王四貝於警詢時之指述，其性質雖均屬
    傳聞證據，然係警員依法訊問，復無其他事證足資認定其等
    於警察詢問時有受違法取供情事，並無何特別不可信之情況
    ，且經本院於最後審理期日就上開警詢筆錄逐一提示並告以
    要旨，被告就此部分證據之證據能力均未聲明異議，依刑事
    訴訟法第159 條之1 第2 項及同法第159 條之5 之規定，自
    具有證據能力。
二、又本件認定犯罪事實所引用之卷內其餘卷證資料，並無證據
    證明係公務員違背法定程序所取得，被告於本院言詞辯論終
    結前就卷內所有之卷證資料之證據能力均同意有證據能力，
    且卷內之文書證據，亦無刑事訴訟法第159 條之4 之顯有不
    可信之情況與不得作為證據之情形，則依刑事訴訟法第159
    條之5 之規定，本件認定事實所引用之本件卷證所有文書證
    據，均具有證據能力。
貳、實體部分：
一、訊據被告陳清蓮固坦承在上開時、地，有將角鐵6 支放到其
    所騎乘之腳踏車上之事實，惟矢口否認其有竊盜犯行，辯稱
    ：伊經過那邊，因現場有二位年輕人載著角鐵，後來角鐵掉
    在路邊，他看伊走過後，就說他載不完那麼多，伊可以拿去
    賣，因伊沒有問角鐵是否是他的，也想角鐵不是在人家的家
    裡拿的，而是路邊就收下，當時他們是穿工作服，伊沒有竊
    盜之意云云。經查：
  (一)系爭角鐵6 支係被害人王四貝所有，業據被害人王四貝分別
    於警詢、偵訊及本院審理時指訴詳實，復有桃園縣政府警察
    局八德分局扣押筆錄、扣押物品目錄表、案件認領代保管單
    各1 紙及現場暨扣案物照片9 張在卷可稽。
  (二)訊據證人即被害人王四貝於警詢中證稱：「土地四週有矮牆
    圍住，入口處有放置紐澤西護欄將入口封住，不讓外人進入
    。」、「當時我看到有不明人士從我的私人土地內偷運我從
    台灣電力公司購入，每公斤新臺幣20元之回收鐵材。」；「
    看見陳清蓮與其他2 名嫌犯，共3 人，手上均拿著角鐵從我
    所有之桃園縣八德市○○路323 號對面私有地內走出來。」
    （見99年度偵字第11267 號偵查卷第17、19頁）；於偵查中
    證稱：「我家住在411 號，該空是我們公司的地，也是囤積
    廢鐵的場地，我一天去巡5 、6 次，當天下午4 、5 時，我
    騎機車去工地巡，看到3 個人，2 個騎2 台機車，另一個騎
    腳踏車。陳清蓮騎（腳）踏車，正在綁鐵條，另2 人也在幫
    陳綁，因為他們有3 人，我不敢過去，馬上報警。我聽到警
    車來的聲音就衝過去喊不要跑，2 個騎機車的就跑掉了，騎
    腳踏車的人被我拉住。」；於本院審理中具結證稱：「場地
    有一甲多，我們的鐵是放在後段，路邊離角鐵有80公尺，他
    們從裡面偷出來之後到路邊之後才上車。」（見本院100 年
    1 月14日審判筆錄第5 頁）。另佐以證人王四貝於100 年1
    月14日本院當庭繪現場圖及99年度偵字第11267 號偵查卷第
    27頁上開照片1 幀，均顯示被害人王四貝之土地有護欄圈起
    ，角鐵係放置於土地之後段深處，顯非遭人棄置之物品，況
    被告於本院時亦自承知悉該角鐵係有價值物，堪認被告應知
    本件角鐵6 支應係有價值且為所有權人之物，任何人應不致
    於任意丟棄有價值之物，是被告辯稱認為因2 名男子所交付
    地點係在路邊即收下等情，而無竊盜犯意，亦與常理有違。
  (三)又被告雖辯稱：伊沒有進去偷，該2 名男子看伊走過後，就
    說載不完那麼多，伊可以拿去賣，他們是穿工作服云云。查
    證人王四貝於本院審理時證稱：「（檢察官問：當時距離被
    告陳清蓮等三人多遠？）答：馬路15米，是在他們停放機車
    、腳踏車的對面，距離25公尺。」、「（檢察官問：這樣距
    離視線是否清楚？）證人答：清楚。」、「（檢察官問：案
    發時，另兩個機車嫌犯，與被告腳踏車相關位置為何？）證
    人答：機車在前面，腳踏車在後面。」、「（法官問：距離
    多遠？）證人答：大概是3 、4 公尺。」、「我看到騎機車
    的人及被告正要從這塊土地上面拿著角鐵。」、「他們拿角
    鐵快要去馬路旁邊。」、「大概20公斤左右，每人都是左右
    手拿。」、「…有確定在場的被告也是左右手都有拿角鐵…
    我就在對面看。」、「以你所述在現場對面待了五到六分鐘
    ，注視著被告及兩人（男子），你有確定這角鐵分別綁在機
    車、腳踏車上面。」、「（有無角鐵掉在地上？）應該沒有
    ，一隻手拿著十公斤，所以我沒有看到掉在地上的，確實在
    車上。」、「（法官問：被告陳清蓮說他看到兩個年輕人從
    空地出來載著角鐵有幾根掉在地上，他們說兩人載不了這麼
    多，正在撿而已，被害人就說我在偷，有何意見？）答：與
    事實不符，我看到他們三人從空地拿著角鐵出來，不是掉在
    地上。」、「警察把鐵帶到警車，是從被告腳踏車拿到車上
    。」、「（法官問：為何偵字卷25頁現場圖角鐵在地上？）
    警察要拍照，所以把東西拿下來。」等語（見本院100 年1
    月14日審判筆錄第7 、9 頁），足認證人王四貝於案發時所
    站立之位置並無因障礙物或其他情事而阻擋其視線；訊據證
    人即查獲員警吳英彰於本院審理中具結證稱：「（法官問：
    依你所述鐵條是從裡面搬到外面？）答：是的」、「（法官
    問：你有進去空地看到原有的鐵條在哪裡嗎？）答：有，是
    進入後，面對護欄的右手邊二、三十公尺處。」、「（法官
    問：案發當日你有無巡邏過該處？）答：有，巡邏網有分二
    個小時一個路線可能早上有巡邏過一次。」、「（法官問：
    經過該處時，有看到他有鐵條從原來的放置處搬到護欄附近
    嗎？）答：沒有。」等語（見本院100 年1 月24日審判筆錄
    第5 頁），是就有關角鐵並非放置於護欄處之證述情節互核
    相符；又觀諸證人王四貝於本院所繪製之案發位置之現場圖
    ，其自台電公司所購入之角鐵係放置於空地右邊，並非放置
    於護欄處，而角鐵必需由人自空地右邊搬移至護欄旁處，不
    可能憑空出現在護欄處；再參以證人王四貝與被告、該2 名
    男子並不相識、彼此間並無怨隙，自無故意甘冒偽證罪責，
    而誣陷被告之情，是證人王四貝所為之上揭證述，堪以採信
    。退步言之，縱認被告所辯係自該穿著工作服之2 名男子處
    取得角鐵6 支云云，然證人王四貝於本院審理時詰證證稱，
    案發時看見被告與2 名男子拿角鐵快到馬路，以及該處並無
    施工等情下，該角鐵所有權人仍屬證人王四貝，不因該2 名
    男子所取得而有所變動下，況案發現場並未施工，衡諸常情
    ，被告自該2 名男子處取得時即屬有疑，是其所辯，亦與常
    情不符。
  (四)訊據被告陳清蓮分別於警詢及本院審理時供稱：伊有想法將
    鐵條持有及變賣，以換錢使用（見99年度偵字第11267 號偵
    查卷第9 頁）；伊知道鐵條是有價值的，那可以賣錢；伊不
    瞭解將東西交給伊的人是否為所有權人，伊收他的東西伊沒
    有懷疑，伊想就撿去賣等語（見本院100 年1 月24日審判筆
    錄第8 、9 頁），是被告故意忽略不熟識之人所交付之物，
    是否合法，並進一步查獲以保權利，避免遭受不利情事，足
    徵被告主觀上即知為有價值之物，且有為自己不法所有之意
    圖甚明。
  (五)綜上，被告應知悉系爭角鐵6 支係有財物價值且有所有權人
    之動產下，為能取得該角鐵6 支，而未進一步詢問交付之人
    是否為有權處分之人，且其竊盜犯行經被害人王四貝親眼目
    擊，並於得手後復即當場為被害人王四貝及員警吳英彰共同
    逮捕，足認被告所辯，顯係事後飾卸之詞，不足採信。本件
    事證明確，被告上開犯行洵堪認定，應依法論罪科刑。
二、另公訴意旨略以：被告與真實姓名年籍不詳之成年男子2 人
    ，共犯本件加重竊盜犯行云云，然此部分犯行為被告堅決否
    認，經查，證人王四貝於本院審理中亦證稱：「當初我看到
    時候有三個人，有二個騎機車，被告騎腳踏車，我報警之後
    才過去，兩個騎機車的跑掉，但是否跟被告一夥我就無法確
    定。」、「我人在馬路對面，他們三人各自在搬，我先報警
    ，等三分鐘，機車我就衝過去，兩個騎機車的就走掉，他們
    三人各人拿各人的東西。」、「機車在前面，腳踏車在後面
    。」「大概是3 、4 公尺。」、「（檢察官問：…依照你在
    警詢時所述，為何與今日證述情形略有不同？）證人答：機
    車在前面三、四公尺，大概就是那個範圍，他們三人我是沒
    有聽到什麼互動，反正他們三人在做自己的東西，事情太久
    了，兩部機車都有載東西，東西有捆好，被告腳踏車是第三
    台，當時情形現在想不起來。」、「（檢察官問：提示偵卷
    第53頁倒數第五行除了在警詢曾經陳述另兩名嫌犯幫陳清蓮
    綁角鐵，你於偵訊時同一證述，另兩人也在幫陳綁，為何你
    今日反而說對這部分沒印象？）證人答：事情過一年多太久
    了，反正機車已經綑綁好了，還是綑綁我就報警，他們三人
    就是很近，報警後我就衝過去，說不要跑，其餘兩人跑掉，
    另外兩人是否有幫被告弄，我忘記了。」、「我現在不敢確
    定他跟兩名年輕人是否同夥，但確實他們有綑綁東西。」等
    語，是證人王四貝於本院審理中證稱，雖已案發時已逾一年
    多，然就有關被告與該2 名男子在案發時之互動、分工等情
    ，於本院審理中之證稱即與警詢及偵查中之指訴已非一致，
    即屬有疑，自無法為被告不利之認定。再參以證人王四貝於
    本院中證稱：在綑綁（角鐵）時各綁各的，該2 名男子與被
    告年齡不同、使用之交通工具不同，在拿角鐵時，亦無與被
    告有特別互動等情下，自難僅以被告所辯，該2 名男子曾協
    助被告綁捆角鐵，即認定雙方熟識，而有犯意聯絡及行為分
    擔等情，又若被告與該2 名男子直正熟識，必知悉被告係騎
    乘腳踏車到場，為避免被告不及逃離而暴露其身分時，亦應
    於證人王四貝與警察到場時，偕被告離去，以免被告該2 名
    男子身分，而使其陷於危難之中，是本件自始既無法從年齡
    、使用交通工具、現場互動及被告與該名男子，同時出現在
    案發地點等情下，逕認被告與該2 名男子有行為分擔及犯意
    聯絡，依公訴人所提之全部證據，尚不足為被告與該2 名男
    子間有共犯加重竊盜罪之證明，仍有合理懷疑之存在，依「
    罪證有疑，利於被告」原則，不能僅以推測或擬制之方法，
    認被告就此部分與該2 名男子有犯意聯絡及行為分擔，附此
    敘明。
三、核被告陳清蓮所為，係犯刑法第320 條第1 項之竊盜罪。公
    訴意旨雖認被告係犯刑法第321 條第1 項第4 款之結夥三人
    加重竊盜罪，惟本件無積極證據證明被告與另2 名男子有共
    同竊盜之犯意聯絡及行為分擔，已如前二所述，自無論以結
    夥三人加重竊盜罪，惟起訴之基本事實相同，自應由本院予
    以變更起訴法條。爰審酌被告不思努力以正當勞力謀生，未
    經同意而竊取他人財物，兼衡其犯罪之動機、目的、手段、
    生活狀況、智識程度等一切情狀，量處如主文所示之刑，並
    諭知易服勞役之折算標準，以示懲儆。
據上論斷，依刑事訴訟法第299 條第1 項前段、第300 條，刑法
第320 條第1 項、第42條第3 項前段，刑法施行法第1 條之1 第
1項 、第2 項前段，判決如主文。
本案經檢察官簡方毅到庭執行職務。
中    華    民    國   100    年    2     月    23    日
                        刑事庭  法  官  鍾雅蘭
以上正本證明與原本無異。
如不服本判決，應於判決送達後10日內向本院提出上訴狀（應附
繕本），其未敘述上訴理由者，應於上訴期間屆滿後20日內補提
理由書狀於本院，上訴於臺灣高等法院。
                                書記官  陳恩如
中    華    民    國   100    年    2     月    23    日
附錄本案論罪科刑依據之法條：
中華民國刑法第320條
意圖為自己或第三人不法之所有，而竊取他人之動產者，為竊盜
罪，處5 年以下有期徒刑、拘役或5 百元以下罰金。
意圖為自己或第三人不法之利益，而竊佔他人之不動產者，依前
項之規定處斷。
前二項之未遂犯罰之。